【裁判字號】    99,台上,7248
【裁判日期】    991125
【裁判案由】    妨害性自主等罪
【裁判全文】
最高法院刑事判決            九十九年度台上字第七二四八號
上  訴  人  李炳
選任辯護人  高宏文律師
上列上訴人因妨害性自主等罪案件，不服台灣高等法院中華民國
九十八年六月十九日第二審判決（九十八年度上訴字第一七五二
號，起訴案號：台灣板橋地方法院檢察署九十七年度偵字第九七
三一號），提起上訴，本院判決如下：
    主  文
上訴駁回。
    理  由
一、強制猥褻罪部分
按刑事訴訟法第三百七十七條規定，上訴於第三審法院，非以判
決違背法令為理由，不得為之。是提起第三審上訴，應以原判決
違背法令為理由，係屬法定要件。如果上訴理由書狀並未依據卷
內訴訟資料，具體指摘原判決不適用何種法則或如何適用不當，
或所指摘原判決違法情事，顯與法律規定得為第三審上訴理由之
違法情形，不相適合時，均應認其上訴為違背法律上之程式，予
以駁回。本件上訴人李炳上訴意旨略以：(一)原判決以證人蔡○
○在第一審證述有叫上訴人包個紅包等語，及相類之陳述，但並
未載明於卷內何處援引，且上訴人於歷審之審理中，一再說明其
並無如被害人所言之行為，原判決記載上訴人及證人陳述，與歷
審卷內容顯不相符，即其判決基以認定犯罪之根據實際上並不存
在，自屬採證違法，原判決有適用法則不當之違法。(二)查原判決
認定上訴人有罪，大多援引告訴人Ａ女（代號00000000號之女子
，姓名年籍住所詳卷）之指稱，並輔以證人蔡○祥、魏○強及魏
○秀之證詞，惟上開證人對於事發當時之陳述，皆係聽Ａ女之陳
述，並未親眼目睹，無法成為Ａ女之補強證據，原判決之採證違
法。(三)上訴人於原審陳述當時有點醉，想睡覺，之後發生什麼事
就不知道了等語，僅係表明之後發生之事情並不記得，並非如原
判決所認失去意識，李昆衛之證詞係敘述其下樓時上訴人與Ａ女
相處之情形，參酌Ａ女於原審之證詞，亦有提及上訴人與其相處
之情形，顯見上訴人並非在睡覺，原判決卻逕認上訴人在該時應
在睡覺，而不採李○衛之證言，有不備理由及理由矛盾之違法。
且查原判決認定上訴人有罪之基礎，在於上訴人在行為時應屬有
意識進行事實欄之犯行，在此又以上訴人所言其當時未具有意識
之狀況，認定證人所言不實，實有理由矛盾之違法。且如上開見
解，證人之陳述有部分前後不符，或相互間有所歧異時，究竟何
者為可採，法院仍得本其自由心證予以斟酌，非謂一有不符或矛
盾，即應認其全部均為不可採信，若其基本事實之陳述，果與真
實性無礙時，仍非不得予以採信，且原判決對歧異之供述如何取
捨，理由中並未論及，亦有判決不備理由之違法。(四)上訴人一再
爭執證人魏○強非客觀之第三人，其不但開立民俗療法之醫療收
據讓Ａ女得據以向上訴人請求，且其多次假冒Ａ女之表哥或法律
顧問之身分，向上訴人索求和解金，其證詞是否可採尚有疑義，
上訴人於原審聲請傳喚證人證明之，惟原審法院卻拒不傳喚，且
未說明其不傳喚之理由，逕採魏○強之證詞為本案有罪判決之基
礎，有應於審判期日調查之證據而未予調查之違法。(五)Ａ女所稱
之案發地點平日為一般對外之營業場所，本可供人任意出入，逃
生門及大門均可隨時向外推出而無法反鎖，並非密閉無法自由進
出之空間，經證人李○衛證稱無論有沒有反鎖都一定可以從裡面
開等語；Ａ女卻稱其係爬上窗口後，至隔壁打開鐵捲門離去，另
稱鐵捲門和門都沒有關一節，又與李昆衛之證述當日待告訴人離
開後，鐵門都已關閉等語不同。Ａ女又稱當初雙方所吵架之聲響
很大，但李○衛證稱並沒有聽到樓下有其他吵鬧的聲音，亦未聽
到如Ａ女所稱上訴人叫喊他的聲音；且上訴人並未上樓找過李○
衛，直到李昆衛疑問為何上訴人尚未上樓睡覺，才下樓察看，可
知Ａ女上開證述確有可疑。Ａ女雖提出驗傷單，卻係於三日後到
醫院驗傷，雖值過年期間醫院亦有開放急診及驗傷，Ａ女之陳述
應有疑義，且Ａ女家住板橋，卻遠至台北市○○路的○○醫院驗
傷，不合常理。即便上開傷害實在，惟距案發時間已三天，該傷
害是否上訴人所為，抑或於此三天內有他人為之，仍須釐清。Ａ
女雖稱第二天就去做民俗療法，然為何不先至醫院驗傷，亦有可
疑，依一般經驗判斷，民俗療法就是所謂的推拿，此種行為本即
會有造成皮膚瘀傷（與驗傷單所載相同），故驗傷單上所載之瘀
傷，是否係民俗療法所造成。又Ａ女於驗傷後四日方前往警察局
作筆錄，依其所言並非與上訴人洽商和解而延誤提出告訴之時間
，惟其遲於民國九十七年二月十六日始提出告訴，實有違常理。
綜上，Ａ女所指，實有多處瑕疵。原審未查，逕採為判決之基礎
，顯有適用法則不當之違法云云。惟查原判決依憑證人Ａ女、蔡
○祥、魏○強、魏○秀、戴○義之證言，○○綜合醫院診斷證明
書等證據，資以認定上訴人有原判決事實欄所記載之犯罪事實，
因而維持第一審論處上訴人對於女子以強暴而為猥褻之行為罪刑
（處有期徒刑十月）之判決，已詳述其依憑之證據及認定之理由
。對於上訴人否認有何強制猥褻Ａ女之犯行，辯稱伊當天喝酒喝
了一杯多就趴在桌上半睡半醒，伊沒有強拉Ａ女，沒有強壓Ａ女
在沙發上，沒有強吻Ａ女，也沒有打Ａ女云云。經綜合調查證據
之結果，認不可採，已在判決內詳予指駁，並說明其理由。原判
決所為論述，核與卷證資料相符，從形式上觀察，並無違背法令
之情形。按採證認事、證據之取捨及證據證明力之判斷，俱屬事
實審法院之職權，苟無違背證據法則，自不能指為違法。且（一
）、原判決依憑Ａ女之指證，並引用證人蔡○祥於第一審之證詞
，說明Ａ女於案發後第一時間即將當晚發生之事告知蔡進祥，上
訴人口頭接受蔡○祥包紅包給Ａ女之建議，足徵Ａ女所證並非無
中生有，其在遭上訴人強壓身體、強吻、拉扯裙子及毆打後，於
返家後即打電話給蔡進祥哭訴一節與事實相符，應可採信等情。
經核所為論敘均與卷內證據資料相符，從形式上觀察並無認定事
實不依證據或有何採證違背經驗法則、論理法則等違法情形存在
。（二）、原判決除引用Ａ女之指證外，並引用蔡○祥之證詞說
明Ａ女在遭上訴人強壓身體、強吻、拉扯裙子及毆打後，於返家
後即打電話給蔡○祥哭訴之情，證人魏○強於偵查及第一審就Ａ
女於九十七年二月九日因何故至其處所接受診療等情，亦證述明
確。另證人魏○秀於第一審審理亦結證稱Ａ女後來到魏○強那邊
治療，有去找伊，伊有看到Ａ女的狀況等語。足認Ａ女確有於九
十七年二月九日因傷前往魏○強處尋求診治。再參以Ａ女所提之
○○綜合醫院診斷證明書所記載傷勢，與魏○強所證Ａ女傷勢情
形大致相符，而依魏○強之證述，Ａ女於案發翌日（九十七年二
月九日）即至其處尋求診治，顯見○○綜合醫院嗣後所開立之Ａ
女受傷診斷證明書，與上訴人有關。原判決已說明其就案內所有
證據，本於調查所得心證，分別定其取捨，而憑以認定上訴人強
制猥褻Ａ女之依據及理由，難謂有違反證據法則，或判決不備理
由或應於審判期日調查之證據而未予調查之情形。就證人李○衛
於第一審證稱伊於案發當晚十二點多，下樓經過卡拉ＯＫ，看到
Ａ女與上訴人聊天、喝酒、唱歌，並無異樣，亦未聽到爭執聲音
云云，如何與上訴人之供述顯不相符，況依李○衛所證，其並非
全程在場僅係短暫偶然出現，其證詞如何不足為有利於上訴人之
認定，原判決理由已詳細剖析說明，並無上訴意旨所稱理由矛盾
情形。（三）、證人戴○義於第一審審理時已到庭證稱上訴人於
九十七年二月八日有邀約伊去好朋友卡拉ＯＫ店，但因當晚伊身
體不舒服，且天氣太冷，所以沒有赴約等語。就上訴人於原審聲
請再傳訊證人戴○義乙節，原判決已說明：證人戴○義於第一審
業經上訴人及其辯護人為交互詰問，且上訴人於原審所欲供證之
事實，係屬事後Ａ女請求上訴人賠償之協調過程，與本件待證之
犯罪事實並無何直接關聯，認無再予傳訊之必要等語。自難謂有
應於審判期日調查之證據而未予調查之違誤。上訴人上訴意旨所
指，核係對原審取捨證據與自由判斷證據證明力之職權行使及原
判決理由已經說明之事項，或就與犯罪構成事實無關之枝節問題
，或就不影響於判決本旨事項再為事實上之爭辯，徒以自己之說
詞，泛指其為違法，並為單純事實上之爭執，皆非適法之第三審
上訴理由，其上訴違背法律上之程式，應予駁回。
二、傷害罪部分
按刑事訴訟法第三百七十六條所列各罪之案件，經第二審判決者
，不得上訴於第三審法院，為該法條所明定。上訴人傷害部分，
原審係依刑法第二百七十七條第一項論處罪刑，核屬刑事訴訟法
第三百七十六條第一款之案件。依首開說明，既經第二審判決，
自不得上訴於第三審法院，上訴人猶提起上訴，顯為法所不許，
應予駁回。
據上論結，應依刑事訴訟法第三百九十五條前段，判決如主文。
中    華    民    國  九十九  年   十一   月  二十五  日
                      最高法院刑事第二庭
                          審判長法官  莊  登  照  
                                法官  徐  昌  錦  
                                法官  許  錦  印  
                                法官  吳      燦  
                                法官  陳  春  秋  
本件正本證明與原本無異
                                      書  記  官  
中    華    民    國  九十九  年   十一   月   三十   日
                                                      Q

司法院資訊處製作；財團法人民間司法改革基金會備份。
